【裁判字號】    97,訴,4111
【裁判日期】    980731
【裁判案由】    侵權行為損害賠償
【裁判全文】
臺灣臺北地方法院民事裁定              97年度訴字第4111號
原      告  癸○○
                    16之2號.
訴訟代理人  乙○○
訴訟代理人  壬○○
被      告  戊○○
            甲○○
            庚○○
            丁○○
            己○○
上列當事人間本院民國97年度訴字第4111號請求侵權行為損害賠
償事件，本院就被告戊○○、甲○○、庚○○、丁○○、己○○
部分裁定如下：
    主    文
原告之訴及其假執行之聲請均駁回。
訴訟費用由原告負擔。
    理    由
一、按原告之訴，起訴不合程式或不備其他要件者，法院應以裁
    定駁回之。但其情形可以補正者，審判長應定期間先命補正
    ，民事訴訟法第249條第1項第6款定有明文。次按因犯罪而
    受損害之人，於刑事訴訟程序得附帶提起民事訴訟，對於被
    告及依民法負賠償責任之人，請求回復其損害；前項請求之
    範圍，依民法之規定，刑事訴訟法第487條固有明文，然刑
    事庭移送民事庭之附帶民事訴訟，僅移送後之訴訟程序，應
    適用民事訴訟法，若移送前之訴訟行為是否合法，仍應依刑
    事訴法決定，第一審刑事庭依刑事訴訟法第508條第1項移送
    民事庭之附帶民事訴訟，其提起合法與否，自應依刑事訴訟
    法予以判斷，不得於移送民事庭後，將關於獨立民事訴訟追
    加他訴之法規溯及於附帶民事訴訟提起時適用；又附帶民事
    訴訟，係因犯罪而受損害之人請求回復其損害之程序，其請
    求之範圍，應依民法之規定，故附帶民事訴訟必限於起訴之
    犯罪事實侵害個人私權致生損害者，始得提起之（最高法院
    41年台上字第50號判例、最高法院26年鄂附字第22號判例、
    最高法院60年台上字第633號判例參照）。若行為人之犯罪
    事實所侵害者為公法益、並非個人私權，個人即非前述犯罪
    之直接被害人，即不得提起附帶民事訴訟。
二、原告於刑事程序中附帶提起民事訴訟，主張：被告丙○（另
    為判決）為訴外人中華世紀財務管理顧問股份有限公司（下
    稱中華世紀公司）之實際負責人；被告戊○○為被告丙○之
    配偶，並為中華世紀公司之監察人；被告辛○○（另為判決
    ）為中華世紀公司顧問；被告子○○（另為判決）為訴外人
    加商諾貝爾財務管理顧問有限公司之業務經理，並為被告丙○之友。被告甲○○係訴外人瑞齡國際開發有限公司（下稱
    瑞齡公司）之負責人，被告庚○○、丁○○、己○○均為瑞
    齡公司之員工。被告均明知證券商需經主管機關財政部證券
    暨期貨交易委員會（民國93年7月1日改組為行政院金融監督
    管理委員會證券期貨局，下稱證期局）許可及發給許可證照
    方得營業，非證券商不得經營證券業務，且中華世紀公司及
    瑞齡公司之營業項目均不包括證券交易法第15條之證券業務
    ，仍共同基於犯意聯絡，提供不實交易資訊與社會大眾，自
    90年8、9月間某日起至92年1月16日止以「中華世紀公司公
    告」或各式手稿資料規定員工工作事項，並公告於中華世紀
    公司及各地銷售單位，建立股票銷售通路及業務員教育訓練
    事務經營證券業務，銷售得益電訊精密科技股份有限公司在
    美國百分之百持股之子公司CIRMAKER TECHNOLOGY CORP（下
    稱美國得益公司）股票及美國聯合傳媒發展股份有限公司股
    票，致原告受有買受美國得益公司股票8000股支出新台幣（
    下同）544,000元之損害等情。爰依民法第184條第1項及第
    185條第1項規定，請求被告連帶賠償544,000元，及自起訴
    狀繕本送達翌日起至清償日止，按週年利率5%計付法定遲延
    利息之判決；並陳明願供擔保請准宣告假執行。
三、然查，本件第一審刑事判決認定被告戊○○、甲○○、庚○○、丁○○、己○○五人僅違反證券交易法第44條第1項非
    證券商不得經營證券業務之規定，而共犯同法第175條證券
    商非法營業罪（本院卷一第5頁至第41頁之本院95年度訴字
    第155號97年3月13日刑事判決、宣示判決筆錄，及97年4月
    16 日宣示判決筆錄），但證券交易法第44條之規定目的應
    是為建立完善證券交易體系、強化對證券商之監督管理、提
    升證券商服務水準，核其所保護者為國家社會公法益，並非
    個人私權法益，故本件原告並非被告戊○○、甲○○、庚○○、丁○○、己○○違反證券交易法第44條規定之直接被害
    人，原告既非刑事訴訟法第487條規定之因犯罪而受損害之
    人，自不得依刑事訴訟法第487條第1項規定提起附帶民事訴
    訟程序，請求被告戊○○、甲○○、庚○○、丁○○、己○○連帶賠償損害，原告提起此部分刑事附帶民事訴訟，自屬
    不法。
四、從而，原告提起之刑事附帶民事訴訟，有起訴不合程式或不
    備其他要件之違法，且依其情形不能補正，爰裁定駁回原告
    之訴，原告之訴既經駁回，則其假執行之聲請即失所附麗，
    併駁回之。
五、依民事訴訟法第249條第1項第6款、第95條、第78條，裁定
    如主文。
中    華    民    國    98    年    7     月    31    日
                  民事第三庭    法  官  黃書苑
以上正本係照原本作成
如不服本裁定應於送達後10日內向本院提出抗告狀，並繳納抗告
費新臺幣1,000元
中    華    民    國    98    年    7     月    31    日
                                書記官  蔡月女


司法院資訊處製作；財團法人民間司法改革基金會備份。
